【裁判字號】    97,交易,351
【裁判日期】    970820
【裁判案由】    過失傷害
【裁判全文】
臺灣板橋地方法院刑事判決             97年度交易字第351號
公  訴  人  臺灣板橋地方法院檢察署檢察官
被      告  乙○○
上列被告因過失傷害案件，經檢察官提起公訴（97年度調偵字第
23號、第109 號），被告於本院準備程序進行中，就被訴事實為
有罪之陳述，經本院裁定進行簡式審判程序，判決如下：
    主  文
乙○○從事業務之人，因業務上之過失傷害人，處有期徒刑參月
，如易科罰金，以新臺幣壹仟元折算壹日。
    事  實
一、乙○○未考領有合法之駕駛執照，惟受僱於鳳華行從事送貨
    工作，以駕駛為附隨業務，為從事駕駛業務之人。於民國96
    年6 月26日下午4 時30分許，駕駛車號3923-EL 號自用小貨
    車，沿臺北縣板橋市○○路往篤行路方向行駛，行經臺北縣
    板橋市○○路7 號前時，本應注意汽車臨時停車時，應依車
    輛順行方向緊靠道路右側，其右側前後輪胎外側距離緣石或
    路面邊緣不得逾60公分，且開啟車門時，應注意行人、其他
    車輛，並讓其先行，而依當時天氣陰，日間有自然光線，柏
    油路面乾燥，無缺陷及障礙物，路況與視距均良好，並無不
    能注意之情事，竟疏未注意上開規定，未緊靠道路右側而貿
    然臨時停車於臺北縣板橋市○○路7 號前車道上，且未注意
    後方人車動向即開啟車門，適有甲○○騎乘車號ARI-893 號
    重型機車同向自後行駛而至，因乙○○突然開啟車門閃煞不
    及，而與乙○○所開啟之自小貨車駕駛座車門發生撞擊，致
    甲○○機車失控駛入對向車道，再遭對向車道由葉泰利駕駛
    之車號6773-NP 號自小客車撞擊（葉泰利涉嫌業務過失傷害
    部分，另經臺灣板橋地方法院檢察署檢察官為不起訴處分）
    ，因而受有左側第3 至第10肋骨骨折、左側氣血胸、頭部撕
    裂傷、脾臟裂傷之傷害。乙○○於肇事後，在警員前往現場
    處理尚未知悉肇事人前，在場向警員自首其本人駕車致人受
    傷之犯行，進而接受裁判。
二、案經甲○○訴由臺北縣政府警察局板橋分局報請臺灣板橋地
    方法院檢察署檢察官偵查起訴。本院於準備程序進行中，被
    告就被訴事實為有罪之陳述，經告知被告簡式審判程序之旨
    ，並聽取當事人之意見後，裁定進行簡式審判程序。
    理  由
一、上揭犯罪事實，業據被告乙○○於本院準備程序及審理中供
    承不諱，核與證人甲○○、葉泰利於警詢中之證述情節相符
    ，並有道路交通事故現場圖、道路交通事故調查報告表(一)、
    (二)、亞東紀念醫院甲種診斷證明書各1 份、現場照片12張附
    卷可稽。按汽車臨時停車時，應依車輛順行方向緊靠道路右
    側，但單行道應緊靠路邊停車。其右側前後輪胎外側距離緣
    石或路面邊緣不得逾60公分，但大型車不得逾1 公尺，在單
    行道左側臨時停車時，比照辦理；汽車臨時停車或停車，開
    啟或關閉車門時，應注意行人、其他車輛，並讓其先行；道
    路交通安全規則第111 條第2 項、第112 條第3 項分別定有
    明文。而依肇事當時天氣陰，日間有自然光線，柏油路面乾
    燥，無缺陷及障礙物，路況與視距均良好，有上開道路交通
    事故調查報告表(一)1 份可稽，並無不能注意之情事，被告竟
    疏未注意上開規定，未緊靠道路右側即貿然臨時停車於車道
    中，且未注意後方人車動向即開啟車門，致肇生本件道路交
    通事故，其駕駛行為具有過失，至為灼然。而告訴人甲○○
    因此交通事故，受有左側第3 至第10肋骨骨折、左側氣血胸
    、頭部撕裂傷、脾臟裂傷之傷害，亦有亞東紀念醫院甲種診
    斷證明書1 份在卷可稽，告訴人甲○○所受上開傷害與被告
    之過失行為間具有相當因果關係，亦堪認定。事證明確，被
    告犯行，已堪認定。
二、核被告乙○○所為，係犯刑法第284 條第2 項前段之業務過
    失傷害罪。又被告未考領有駕駛執照，其無駕駛執照駕車，
    因而致人受傷，應依道路交通管理處罰條例第86條第1 項之
    規定，加重其刑。又被告於肇事後，犯罪未被發覺前，即向
    據報前往現場處理事故之警員坦承肇事，自首而接受裁判，
    此有臺北縣政府警察局板橋分局道路交通事故肇事人自首情
    形記錄表1 紙在卷可參，為對未發覺之犯罪自首而接受裁判
    ，爰依刑法第62條前段規定，減輕其刑，並依法先加後減之
    。爰審酌被告未領有駕駛執照，本不得駕駛車輛上路，竟貿
    然駕車上路，且未緊靠道路右側即貿然於車道中臨時停車，
    開啟車門時又未注意後方來車，因而肇生本件交通事故，過
    失重大，且告訴人甲○○所受之傷害非輕，迄今亦未與告訴
    人甲○○達成和解，兼衡其素行、智識程度、犯後坦承犯行
    之態度等一切情狀，量處如主文所示之刑，並諭知易科罰金
    之折算標準，以示懲儆。
據上論斷，應依刑事訴訟法第273 條之1 第1 項、第299 條第1
項前段，道路交通管理處罰條例第86條第1 項，刑法第284 條第
2 項前段、第62條前段、第41條第1 項前段，刑法施行法第1 條
之1 第1 項、第2 項前段，判決如主文。
本案經檢察官陳佳宏到庭執行職務。
中    華    民    國    97    年    8     月    20    日
                      交通法庭     法  官     曾淑娟
上列正本證明與原本無異。
如不服本判決應於送達後10日內向本院提出上訴狀
                                   書記官     謝雪紅
中    華    民    國    97    年    8     月    21    日
附錄本案論罪科刑法條全文：
中華民國刑法第284條
因過失傷害人者，處6 月以下有期徒刑、拘役或5 百元以下罰金
，致重傷者，處1 年以下有期徒刑、拘役或5 百元以下罰金。
從事業務之人，因業務上之過失傷害人者，處1 年以下有期徒刑
、拘役或1 千元以下罰金，致重傷者，處3 年以下有期徒刑、拘
役或2 千元以下罰金。


司法院資訊處製作；財團法人民間司法改革基金會備份。
